# 请教陈版主关于同一控制下，合并股东权益变动表如何填列

提问人：chuangz11 时间：2016-05-23 19:31:19
甲公司是A公司控股股东， 2015 年 8 月甲公司将持有B公司90%股权平价转让给A公司，同时A公司也平价收购剩余10%股权，收购后，A公司持有B公司100%股权。B公司 2014 年初实收资本为 100 万元，净资产为-10万元，净资产为 90 万元，甲公司持有B公司80%股权， 2014 年 1 月甲公司对B公司增资 100 万元，增资后， 2014 年末B公司实收资本为 200 万元，未分配利润为-40万元，净资产为 160万元，甲公司持有B公司90%股权。 在编制 2014 年合并报表时，经合并抵消和资本公积损益还原， 2014 年末贷记资本公积 180 万元，未分配利润=-40 0.9=-36 元（ B 公司中归属于 A 公司未分配利润）， 2014 年初贷记资本公积 80 万元，未分配利润 =-10 0.8=-8万元， 请问（ 1 ）A： 2014 年期初 资本公积 80 万元，未分配利润=-10*0.8=-8万应在权益变动表哪里填列； B： 2014 年本期增加资本公积 100 万元和未分配利润=-36-（-8）=-24万应在哪里填列 C：应持股比例由80%增加到90%，少数股东权益在 2014 年本期也发生变化，发生变化金额在哪里填列
（ 2 ）编制 2015 年股东权益变动表时， A：期初资本公积 180 万元，本期应减少 180 万元应在哪里填列 B：假设B公司在 2015 年净利润为-20万元， 15 年末实收资本为 200 万元，净资产为 140 万元，则B公司中归属于A公司的未分配利润为-60万元，本期增加未分配利润=-60-（-36）=-24万元 应在哪里填列？ C：因A公司持股100%， 2015 年末无少数股东权益，本期减少股东权益应在哪里填列？

回答人：chenyiwei
首先应当指出：甲公司原持有B公司股权比例为 80 ％， 2014 年 1 月增资后变为 90 ％。因此在A的合并报表中，应体现出这个通过增资方式间接收购少数股权的过程，即 2014 年初少数股权比例为 20 ％， 2014 年内通过增资方式收购 10 ％的少数股权， 2015 年 8 月再收购剩余的 10 ％。所以留存收益还原金额＝(-10)*80%+(-30)*90%=-35万元。 2014 、 2015 年度合并报表中都有因购买少数股权形成的资本公积。
1 、A、可填列在 2015 年度合并股东权益变动表的前期比较数据中的“同一控制下合并影响”栏目内。 B、增加资本公积 100 万的金额填列在“所有者投入资本”一行内，其中归属于少数股权的部分（ 10 万）增加少数股东权益。 C、在 2014 年度合并报表中应体现出购买少数股权的影响，填列在“所有者投入和减少资本——其他”一行中。
2 、A、本期支付的同一控制下合并对价和收购少数股权价款均填列在“所有者投入和减少资本——其他”一行内。 B、本期净利润中所占份额（需以 8 月为界分段计算）填列在“综合收益总额”一行内。其余影响系购买少数股权交易形成，其影响体现在收购少数股权的权益变动中。 C、本期减少（收购）的少数股权于收购日的账面价值，以负数填列在“所有者投入和减少资本——其他”一行内。

提问人：chuangz11 时间：2016-05-26 17:59:38
请问陈版主： 一、针对 1 、B问， （ 1 ）请问增加少数股东权益 10 万是怎么计算的呢？ （ 2 ）在合并层面，A公司应还原未分配利润为-35万，应收购少数股东权益形成资本公积，在合并抵消分录是否应为：借：资本公积 1 贷： 少数股东权益 1 ？ （ 3 ）在 2014 年所有者权益变动表中，资本公积 1 万、少数股东权益 1 是否填列在“所有者投入和减少资本——其他”一行内， 2014 年少数股东占净利润金额-30 0.1=-3 万， B 公司归属于 A 公司利润 -30 0.9=-27万填列在“综合收益总额”一行内？ 二、针对 2 、A问： （ 1 ）同一控制下合并支付对价是 180 万，收购少数股东支付的价款是 20 万，是否在“所有者投入和减少资本——其他”一行 中 资本公积列示-180万，少数股东权益为-20万？ 三、针对 2 、B问： 假设 2015 年1-8月B公司净利润为-5万，9-12月净利润为-15万，收购日为 2015 年 8 月 31日，则在收购时点，少数股东权益的账面价值为=（160-5） 0.1=15.5 万， B 公司在 2015 年归属于 A 公司的净利润 =-5 0.9+（-15）=-19.5万， 请问（ 1 ）在“综合收益总额”一行内，未分配利润为15.5万，少数股东权益为-5*0.1=-0.5万？ （ 2 ）收购少数股东权益时，在收购日少数股东权益的账面价值为15.5万，而支付对价为 20 万，差额4.5万调整母公司资本公积，假设母公司账上资本公积为0.根据资本公积不足调整，调整留存收益，故是否在“所有者投入和减少资本——其他”一行中 未分配利润为-4.5万，少数股东权益为4.5万？

回答人：chenyiwei
一、 1 、 2014 年 1 月甲公司对B公司增资 100 万元乘以增资后少数股权比例 10 ％。 2 、增资后甲公司对A公司享有净资产份额为 144 ，增资前为 48 ，增加 96 ，而增资成本为 100 ，所以少数股权和资本公积的变动金额应当是-4。在合并报表层面调整资本公积和少数股东权益。 3 、是。 二、在“所有者投入和减少资本——其他”一行中，“少数股东权益”填写收购少数股权交易日被收购的少数股权对应的子公司净资产账面价值，差额（包括合并报表层面确认的权益性交易影响调整资本公积的金额）填入“资本公积”。 三、 1 、B的当年度净利润为－ 20 万，少数股东损益为-0.5万，则归属母公司股东的净利润应为-19.5万？ 2 、也可以，但我个人不主张此时冲减留存收益，我个人意见是宁可合并报表层面资本公积出现负数余额。

提问人：chuangz11 时间：2016-05-27 19:18:23
请问陈版主：针对以上例子： （ 1 ） 2014 年末少数股东权益金额是否等于 14 年初 18 万+2014年所占净利润-3+增资视为收购少数股东权益 4 万=19万？ （ 2 ） 2014 年末母公司权益部分资本公积为期初资本公积 80 万+本期增资 100 万-增资股权比例增加视为收购少数股东权益 4 万=176万元？ （ 3 ） 2014 年末母公司权益部分未分配利润=期初-8万-27万=-35万？ （ 4 ） 2015 年收购日，少数股东权益为155*0.1=15.5万元，应填列在“股东投入和减少资本-其他”中少数股东权益-15.5万元？那少数股东收购前的账面金额=期初19-0.5万（本期归属于少数股东净利润）=18.5万元，差异18.5-15.5万=3万应如何填列，使少数股东权益期末余额为 0 呢？ （ 5 ）如果不想2015 年末资本公积为负数，是否可以直接在“股东投入和减少资本-其他”中资本公积中填列-176万元？ （ 6 ）如果不想 2015 年末资本公积为负数， 2015 年末所有者权益变动表资本公积=0，未分配利润-60万，少数股东权益 0 万？ （ 7 ）如果不想 2015 年末资本公积为负数， 2015 年末未分配利润-60万， 2015 年期初-35万加上-19.5（本期属于母公司净利润）=-54.5万元，差额-60-（-54.5）万=-5.5万是否在“股东投入和减少资本-其他”行填列？ 如以上金额有误请陈版主指正，麻烦陈版主能够写的具体些，包括本期期初以及本期应填相关项目的相关金额，能力有限，实在无法理解透。非常感谢！

回答人：chenyiwei
1 、 2014 年末少数股东权益＝B公司 2014 年末少数股东权益 160 万*10%=16万； 2 、 3 、 2014 年末母公司权益＝ 144 万，其中未分配利润-35万； 4 、应填列在“股东投入和减少资本-其他”中少数股东权益-15.5万元。当日少数股东权益余额也是15.5万元（=16－0.5），所以恰好结平。 5 、合并报表层面的资本公积完全可以为负数。如果不希望出现负数，可以将不足冲减的差额部分依次冲减盈余公积和未分配利润，但我个人认为没有必要。

提问人：不速之客 时间：2016-06-01 16:07:32
2 、增资后甲公司对A公司享有净资产份额为 144 ，增资前为 48 ，增加 96 ，而增资成本为 100 ，所以少数股权和资本公积的变动金额应当是-4。在合并报表层面调整资本公积和少数股东权益。 增资前不是90*0.8=72吗？

回答人：chenyiwei
＝（增资后净资产 160 －增资额 100 ）*增资前股权比例 80 ％。